臺灣高等法院刑事裁定
　　　　　　　　　　　　　　　　　　100年度聲字第4032號
聲明異議人
即　受刑人　張龍文
上列聲明人因檢察官之執行指揮，聲明異議，本院裁定如下：
    主  文
異議之聲明駁回。
    理  由
一、按憲法第16條保障人民有訴訟之權，旨在確保人民有依法定
    程序提起訴訟及受公平審判之權利。至於訴訟救濟，究應循
    何種訴訟程序為之，則由立法機關依職權衡酌訴訟案件之性
    質及既有訴訟制度之功能等而為設計，有司法院大法官釋字
    第418 號解釋文可資參照。是以我國訴訟程序繁複，一般民
    眾對法律救濟途徑未能知之甚詳，基於前揭憲法對訴訟權之
    保障及法安定性之維護，於民眾誤用救濟途徑時，法院固應
    探求當事人真意，予以轉換適當救濟途徑之機會，不能因救
    濟程序誤用之輕微瑕疪而任予駁回，責令當事人承受程序上
    之不利益。本件聲明異議人即受刑人張龍文誤提起抗告以求
    救濟，惟觀其書狀所載內容，顯係就檢察官之執行指揮不服
    而聲明異議。揆諸上開說明，仍應以聲明異議案件處置，實
    符憲法維護訴訟權之基本人權保障，合先敘明。
二、聲明異議意旨略以：聲明異議人即受刑人（下稱聲明人）所
    犯之殺人罪案件，檢察官執行指揮書上刑期應從民國87年5
    月9 日開始起算，而非自90年6 月7 日開始起算，且2 罪以
    上之裁判數罪併罰時，檢察官不能將聲明人已執行完畢之刑
    期與執行殺人罪案件之刑期切割，產生2 個服刑起算日，亦
    即，聲明人爭執點在於檢察官將87年5 月9 日至90年6 月7
    日已執行之刑期2 年11月又7 日完全扣除，使聲明人所犯違
    反肅清煙毒條例罪及麻醉藥品管理條例2 罪於減刑後，與殺
    人罪部分切割，不能視為已執行完畢，無視上揭各罪為數罪
    併罰之案件，如此作法損害聲明人之基本權利，亦有違刑法
    第51條第5 款規定、憲法第8 條之正當法律程序、第22條之
    基本人權保障及第23條之比例原則等語。
三、按數罪併罰有二裁判以上者，固得依刑法第51條之規定以定
    其應執行之刑，惟應以裁判確定前犯數罪為前提，若於一罪
    之裁判確定後又犯他罪者，自應於他罪科刑裁判確定後，與
    前罪之刑併予執行，不得適用刑法第51條之規定，定其應執
    行刑（最高法院85年度台非字第30號判決意旨參照）。
四、經查，本件聲明人張龍文前因違反肅清煙毒條例及麻醉藥品
    管理條例2 罪，經臺灣臺北地方法院以85年度訴緝字第442
    號判決分別判處有期徒刑3 年、3 月，並定其應執行之刑為
    有期徒刑3 年2 月，嗣經本院於86年8 月30日以86年度上訴
    字第2838號判決上訴駁回確定在案，聲明人未到案執行而被
    通緝。嗣聲明人於87年4 月11日再犯殺人罪，並於87年5 月
    9 日羈押於臺北看守所，87年7 月29日由臺灣臺北地方法院
    地檢署檢察官就已確定之違反肅清煙毒條例及麻醉藥品管理
    條例2 罪，發監執行有期徒刑3 年2 月，於90年6 月7 日因
    縮短刑期獲准假釋，惟聲明人並未出監，即於同日因上開殺
    人案件轉羈押於臺北看守所，嗣該殺人案件經本院於94年11
    月23日以94年度重上更(七)第98號判決判處有期徒刑15年確定
    在案，於94年12月19日發監執行。臺灣臺北地方法院檢察署
    檢察官於96年2 月7 日以87年執緝庚字第842 號指揮書，註
    銷該假釋，應執行殘刑3 月20日，並接續於94年執字第632
    號指揮書（即執行殺人罪所處之有期徒刑15年）執行。嗣因
    中華民國九十六年罪犯減刑條例自96年7 月16日起施行，聲
    明人所犯違反肅清煙毒條例罪及麻醉藥品管理條例2 罪，合
    於減刑之規定，本院於96年7 月16日以96年度聲減字第1531
    號裁定予以減刑，並定其應執行之刑為有期徒刑1 年7 月確
    定在案，凡此有本院被告前案紀錄表附卷可稽。聲明人聲明
    異議意旨雖指稱2 罪以上之裁判數罪併罰時，檢察官不能將
    已執行完畢之刑期與執行殺人罪案件之刑期切割，聲明人所
    犯之殺人罪案件，檢察官執行指揮書上刑期應從87年5 月9
    日開始起算，檢察官將90年6 月7 日前已執行之刑期扣除，
    使聲明人所犯違反肅清煙毒條例罪及麻醉藥品管理條例2罪
    於減刑後，與殺人罪部分切割，不能視為已執行完畢，無視
    上揭各罪為數罪併罰之案件，有違刑法第51條第5 款規定及
    憲法揭櫫之原則云云，然聲明人所犯殺人罪案件既係於前違
    反肅清煙毒條例及麻醉藥品管理條例等案件判決確定後所為
    ，揆諸上開說明，自不得適用刑法第51條之規定，定其應執
    行之刑，僅能接續執行，至為顯明，且聲明人亦曾執此理由
    聲明異議，業經本院駁回確定在案，此有本院95年度聲字第
    403 號、95年度聲字第930 號、95年度聲字第1660號裁定影
    本各乙份附卷可稽，是聲明人聲明異議意旨上開所指，顯屬
    無據，委無可採。綜上，本件檢察官執行之指揮並無任何違
    誤之處，是聲明人聲明異議為無理由，應予駁回。
據上論斷，依刑事訴訟法第486條，裁定如主文。
中    華    民    國   100    年    12    月    29    日
                  刑事第十三庭審判長法  官  蔡新毅
                                    法  官  曾淑華
                                    法  官  林秋宜
以上正本證明與原本無異。
如不服本裁定，應於收受送達後五日內向本院提出抗告狀。
                                    書記官  胡勤義
中    華    民    國   100    年    12    月    29    日